臺北高等行政法院判決
　　　　　　　　　　　　　　　　　　 96年度訴字第00271號
　　　　　　　　　　　　　　　.
原　　　告　臺灣苯乙烯工業股份有限公司
代　表　人　甲○○（董事長）
訴訟代理人　吳欣亮（會計師）
　　　　　　郭玉瑾　律師
複　代理人　郭嵩山　律師
被　　　告　財政部臺北市國稅局
代　表　人　凌忠嫄（局長）住同上
訴訟代理人　乙○○
上列當事人間因營利事業所得稅事件，原告不服財政部中華民國
95年11月30日臺財訴字第09500406830 號（案號：第00000000號
）訴願決定，提起行政訴訟，本院判決如下：
　　主  文
原告之訴駁回。
訴訟費用由原告負擔。
　　事  實
一、事實概要：
    原告民國（下同）91年度未分配盈餘申報，未加計項次4 「
    依所得稅法第39條規定扣除之虧損額」新臺幣（下同）168,
    538,588 元，被告初查以其短漏報未分配盈餘168,538,588
    元（計算式：全部核定未分配盈餘金額499,603,485 －申報
    未分配盈餘金額331,064,897 ＝168,538,588 ），核有漏稅
    額16,853,858元（原告已於94年8 月19日具狀申請更正91年
    度未分配盈餘申報資料並補繳所得稅16,853,859元），違反
    所得稅法第102 條之2 第1 項規定，乃依同法第110 條之2
    第1 項規定，以94年11月28日A1Ｚ00000000000號處分書檢附
    罰鍰繳款書處以所漏稅額0.5 倍之罰鍰8,426,900 元（計至
    百元止）。原告不服，主張已於被告調查基準日（函查日）
    前自動補報補繳所漏稅額16,853,859元，應有稅捐稽徵法第
    48條之1 自動補報補繳免罰規定之適用，被告以交查日作為
    調查基準日之判斷標準，實屬無據云云，申請復查。案經被
    告審理認為：本案於94年5 月18日選案派查，94年7 月26日
    核定在案，原告遲至94年8 月19日始具函向被告申請更正，
    不符稅捐稽徵法第48條之1 自動補報免罰之規定，原查依所
    得稅法第11條之2 第1 項規定，按所漏稅額裁處0.5 倍之罰
    鍰8,426,900 元，核無不合，遂以95年6 月27日財北國稅法
    字第0950203258號復查決定予以駁回，未獲變更（下稱原處
    分）。原告仍表不服，主張94年8 月19日發函更正錯誤並自
    動補繳所漏稅額之前並未接獲被告發函通知，被告逕認自動
    補報日在交查日後為由科處罰鍰，顯然違法，縱使被告業已
    發函，倘無具體可疑之違章事實，僅係例行瞭解及查核納稅
    義務人之課稅資料，即難認符合稅捐稽徵法第48條之1 所稱
    「稽徵機關或本部指定之調查人員進行調查」之要件云云，
    提起訴願，亦遭決定駁回，遂提起本件行政訴訟。
二、兩造聲明：
（一）原告聲明：
    1.訴願決定及原處分均撤銷。
    2.訴訟費用由被告負擔。
（二）被告聲明：
    1.駁回原告之訴。
    2.訴訟費用由原告負擔。
三、兩造之爭點：
（一）原告主張之理由：
    1.原告於辦理91年度未分配盈餘申報時，因漏未加計依所得
      稅法第39條規定扣除之核定虧損額168,538,588 元，致漏
      報未分配盈餘加徵10% 之稅額16,853,859元，並無疑義。
      惟稅捐稽徵法第48條之1 規定，納稅義務人若符合法定要
      件，自動向稅捐稽徵機關補報並補繳所漏稅款者，一律免
      除處罰。原告已於被告發函通知前即自動補繳所漏稅款，
      應有上開免罰規定之適用，然被告及訴願機關均以原告補
      繳係於交查日後，核與上開規定不符為由，維持原處分，
      故本件原處分是否違法，繫於本件原因事實有無稅捐稽徵
      法第48條之1 規定之適用，合先敘明。
    2.基於以下理由，本件應有稅捐稽徵法第48條之1 規定適用
      ，原處分確有違法之處：
      (1)按「納稅義務人自動向稅捐稽徵機關補報並補繳所漏稅
        款者，凡屬未經檢舉、未經稽徵機關或財政部指定之調
        查人員進行調查之案件，左列之處罰一律免除；其涉及
        刑事責任者，並得免除其刑：一、本法第四十一條至第
        四十五條之處罰。二、各稅法所定關於逃漏稅之處罰。
        」稅捐稽徵法第48條之1 定有明文。再按「執行第四十
        八條之一進行調查之作業步驟及基準日之認定原則－營
        利事業所得稅未列選之查帳案件及擴大書面審核案件：
        一、審查人員應就非屬擴大書面審核查審案件派查調案
        清單，及擴大書面審核結算申報案件退查審核清冊，依
        次序進行審查，並將審查情形於清冊或清單上註明，按
        日呈報單位主管（股長）核章，以資管制。二、經審查
        無異常之案件，應於當日填具未列選清單回復財稅資料
        中心。三、經審查發現有異常之案件，應於當日發函通
        知營利事業限期提供帳簿憑證等相關資料接受調查，以
        確認異常事項，並以函查（即發文日）為調查基準日。
        」財政部80年8 月16日臺財稅第801253598 號函亦明釋
        在案。據上開規定及函釋可知，稽徵機關進行調查之步
        驟，必先經例行檢查之「派查」，於派查後發現異常時
        ，始「發函通知」營利事業接受調查。調查基準日係以
        進行派查發現異常後發函通知營利事業接受調查之日為
        準。亦即，必有「發函」之動作始有調查基準日之成立
        ，且「派查」與「調查」二者之文義有明確區分，二者
        不得混為使用。易言之，納稅義務人於「函查日」前補
        報並補繳所漏稅款者，即屬稅捐稽徵法第48條之1 「未
        經稽徵機關或財政部指定之調查人員進行調查之案件」
        之範疇，從而應免除其處罰。
      (2)查原告係於93年5 月28日辦理91年度未分配盈餘之申報
        ，於發現漏未加計所得稅法第39條規定扣除之核定虧損
        額168,538,588 元，致漏報稅額16,853,859元後，即於
        94 年8月19日發函更正並自動補繳所漏稅額在案，在此
        期間，原告均未曾收受稽徵機關或財政部通知限期提供
        帳簿憑證等相資料接受調查之函件，是以依上開規定及
        函釋，調查基準日既未開始，原告於調查基準日前自動
        向稽徵機關補報並補繳所漏稅款自應有稅捐稽徵法第48
        條之1 免罰法律效果之適用；再查，被告謂其曾於94年
        5 月18日派查而認定本件無稅捐稽徵法第48條之1 之適
        用，實無理由，因「派查」乃稽徵機關查核納稅義務人
        之課稅資料之例行檢查行為，其以尚無具體可疑之違章
        事實為前提，此有最高行政法院90年度判字第1147號判
        決意旨可明，若稽核人員已察覺納稅義務人有可疑之違
        章事實，應依上開財政部80年8 月16日臺財稅第801253
        598 號函令所定之作業步驟，於當日發函接受調查，並
        自此進入調查程序，而本件被告至多僅有派查之行為，
        其於派查後若發現有異常，本應發函通知，其既未盡發
        函之義務，則不能於原告自動補繳後，以原告係於調查
        基準日後補繳為由，認為無上開免罰規定之適用，進而
        為上開不利於原告之處分。
    3.綜上所述，原告於調查基準日前即自動補繳稅款，合於稅
      捐稽徵法第48條之1 及財政部80年8 月16日臺財稅第8012
      53598 號函釋之免罰規定，被告未查即予裁罰，確已損害
      原告之權利及法律上之利益，原處分顯有違法之情。
（二）被告主張之理由：
    1.按「納稅義務人自動向稅捐稽徵機關補報並補繳所漏稅款
      者，凡屬未經檢舉及未經稽徵機關或本部指定之調查人員
      進行調查之案件，左列之處罰一律免除；其涉及刑事責任
      者，並得免除其刑：本法第四十一條至第四十五條之處罰
      。二、各稅法所定關於逃漏稅之處罰。前項補繳之稅款，
      應自該項稅捐原繳納期限截止之次日起，至補繳之日止，
      就補繳之應納稅捐，依原應繳納稅款期間屆滿之日郵政儲
      金匯業局之一年期定期存款利率按日加計利息，一併徵收
      。」「自八十七年度起，營利事業當年度之盈餘未作分配
      者，應就該未分配盈餘加徵百分之十營利事業所得稅，不
      適用第七十六條之一規定。前項所稱未分配盈餘，係指經
      稽徵機關核定之課稅所得額，加計同年度依本法或其他法
      律規定減免所得稅之所得額、不計入所得課稅之所得額、
      已依第39條規定扣除之虧損及減除左列各款後之餘額：…
      。」行為時稅捐稽徵法第48條之1 、所得稅法第66條之9
      第1 、2 項分別定有明文。次按「營利事業應於其各該所
      得年度辦理結算申報之次年五月一日起至五月三十一日止
      ，就第六十六條之九第二項規定計算之未分配盈餘填具申
      報書，向該管稽徵機關申報，並計算應加徵之稅額，於申
      報前自行繳納。其經計算之未分配盈餘為零或負數者，仍
      應辦理申報。」「營利事業已依第一百零二條之二規定辦
      理申報，但有漏報或短報未分配盈餘者，處以所漏稅額一
      倍以下之罰鍰。」所得稅法第102 條之2 第1 項及第110
      條之2 第1 項復規定甚明。
    2.原告91年度未分配盈餘申報，未加計項次4 「依所得稅法
      第39條規定扣除之虧損額」168,538,588 元，被告初查以
      其短漏報未分配盈餘168,538,588 元，核有漏稅額16,853
      , 858 元，乃處以所漏稅額0.5 倍之罰鍰8,426,900 元（
      計至百元止）。原告不服，分別提起復查及訴願，均遭駁
      回。
　　3.原告復執前詞訴稱略以：（一）原告辦理91年度未分配盈
      餘申報時，漏未加計依所得稅法第39條規定之核定虧損數
      ，致漏報未分配盈餘加徵10% 稅額16,853,859元，原告已
      於94年8 月19日發函更正並自動補繳所漏稅額，在此之前
      並未接獲調查通知，被告逕認自動補報日在交查日後為由
      科處罰鍰，顯然違法。（二）縱使被告業已發函，倘無具
      體可疑之違章事實，僅係例行瞭解及查核納稅義務人之課
      稅資料，即難認符合稅捐稽徵法第48條之1 所稱「稽徵機
      關或財政部指定之調查人員進行調查」之要件，最高行政
      法院90年判字第1147號判決列有明文，被告未盡函查之義
      務即對原告科處罰鍰，依稅捐稽徵法第48條之1 立法意旨
      ，凡未經檢舉或調查之案件，如納稅義務人已自動補報並
      補繳所漏稅款者，所有刑事罰及漏稅罰部分均可免於處罰
      ，被告未詳予查究云云。
    4.第查：按財政部80年8 月16日臺財稅第801253598 號函檢
      發之執行第48條之1 進行調查之作業步驟及基準日之認定
      原則「各稅列選案件…二、經辦人員應於交查簽收當日立
      即進行函查、調查、調閱相關資料或其他相同作為…三、
      進行調查之作為有數個時，以最先件為之日為調查基準日
      」，本案為未分配盈餘選查案件，原告主張以函查（即發
      文日）為調查基準日並免除其處罰，顯係誤解。原告於93
      年5 月28日辦理91年度未分配盈餘之申報，漏未加計項次
      4 依所得稅法第39條規定之核定虧損168,538,588 元，致
      漏報未分配盈餘加徵10% 稅額16,853,859元，經被告於94
      年5 月18日選案派查，並於94年5 月24日調閱91年度營利
      事業所得稅申報書及核定資料查核，原告於調查基準日（
      94年5 月24日）後之94年8 月19日始申請更正，核與稅捐
      稽徵法第48條之1 自動補報免罰規定不合，被告按漏稅額
      16,853,859元處0.5 倍罰鍰計8,426,900 元，揆諸首揭規
      定，並無不合。
    5.綜上所述，本件原處分及訴願決定均無違誤。
   理  由
一、本件原告起訴時，被告之代表人為許虞哲，嗣於訴訟中變為
    凌忠嫄，茲據新任代表人具狀聲明承受訴訟，經核無不合，
    應予准許。
二、原告主張：原告於辦理91年度未分配盈餘申報時，因漏未加
    計依所得稅法第39條規定扣除之核定虧損額168,538,588 元
    ，致漏報未分配盈餘加徵10% 之稅額16,853,859元，並無疑
    義。惟稅捐稽徵法第48條之1 規定，納稅義務人若符合法定
    要件，自動向稅捐稽徵機關補報並補繳所漏稅款者，一律免
    除處罰。原告係於93年5 月28日辦理91年度未分配盈餘之申
    報，於發現漏未加計所得稅法第39條規定扣除之核定虧損額
    168,538,588 元，致漏報稅額16,853,859元後，即於94年8
    月19日發函更正並自動補繳所漏稅額在案，在此期間，原告
    均未曾收受稽徵機關或財政部通知限期提供帳簿憑證等相資
    料接受調查之函件，是以依上開規定及函釋，調查基準日既
    未開始，原告於調查基準日前自動向稽徵機關補報並補繳所
    漏稅款自應有稅捐稽徵法第48 條 之1 免罰法律效果之適用
    。至被告謂其曾於94年5 月18日派查而認定本件無稅捐稽徵
    法第48條之1 之適用，實無理由，因「派查」乃稽徵機關查
    核納稅義務人之課稅資料之例行檢查行為，其以尚無具體可
    疑之違章事實為前提，此有最高行政法院90年度判字第1147
    號判決意旨可明，若稽核人員已察覺納稅義務人有可疑之違
    章事實，應依上開財政部80年8 月16日臺財稅第801253 598
    號函令所定之作業步驟，於當日發函接受調查，並自此進入
    調查程序，而本件被告至多僅有派查之行為，其於派查後若
    發現有異常，本應發函通知，其既未盡發函之義務，則不能
    於原告自動補繳後，以原告係於調查基準日後補繳為由，認
    為無上開免罰規定之適用，進而為上開不利於原告之處分。
    被告未查即予裁罰，確已損害原告之權利及法律上之利益，
    原處分顯有違法之情。為此，原告依據行政訴訟法第4 條第
    1 項規定提起本件撤銷訴訟，求為判決如聲明所示。
三、被告則以：按財政部80年8 月16日臺財稅第801253598 號函
    檢發之執行第48條之1 進行調查之作業步驟及基準日之認定
    原則「各稅列選案件…二、經辦人員應於交查簽收當日立即
    進行函查、調查、調閱相關資料或其他相同作為…三、進行
    調查之作為有數個時，以最先件為之日為調查基準日」，本
    案為未分配盈餘選查案件，原告主張以函查（即發文日）為
    調查基準日並免除其處罰，顯係誤解。原告於93年5 月28日
    辦理91年度未分配盈餘之申報，漏未加計項次4 依所得稅法
    第39條規定之核定虧損168,538,588 元，致漏報未分配盈餘
    加徵10% 稅額16,853,859元，經被告於94年5 月18日選案派
    查，並於94年5 月24日調閱91年度營利事業所得稅申報書及
    核定資料查核，原告於調查基準日（94年5 月24日）後之94
    年8 月19日始申請更正，核與稅捐稽徵法第48條之1 自動補
    報免罰規定不合，被告按漏稅額16,853,859元處0.5 倍罰鍰
    計8,426,900 元，揆諸首揭規定，並無不合等語，資為抗辯
    。
四、按「自八十七年度起，營利事業當年度之盈餘未作分配者，
    應就該未分配盈餘加徵百分之十營利事業所得稅，不適用第
    七十六條之一規定。前項所稱未分配盈餘，係指經稽徵機關
    核定之課稅所得額，加計同年度依本法或其他法律規定減免
    所得稅之所得額、不計入所得課稅之所得額、已依第三十九
    條規定扣除之虧損及減除左列各款後之餘額：…。」行為時
    所得稅法第66條之9 第1 、2 項分別定有明文。
五、上開事實概要欄所述之事實，除後列之爭執事項外，其餘為
    兩造所不爭執，並有原處分書、審查結果增減金額變更比較
    表、違章案件罰鍰繳款書、被告94年11月28日A1Ｚ000000000
    00號處分書、91年度營利事業所得稅結算申報核定通知書、
    92年度營利事業所得稅結算申報核定通知書、92年度股東可
    扣抵稅額帳戶變動明細申報表核定通知書、91年度94年9 月
    7 日未分配盈餘申報核定通知書、營利事業所得稅結算申報
    調查項目調整數額報告表、91年度未分配盈餘調整數額計算
    表、91年度營利事業所得稅未分配盈餘稅額自動補報繳款書
    、原告94年8 月19日94苯會字第6578號函、股東可扣抵稅額
    帳戶變動明細申報表異常審核清單、申報數及更正數列表、
    成本調整數工作底稿、稅額扣抵比率之計算及盈餘分配項目
    明細表、股票處置工作底稿、90年度股東可扣抵稅額帳戶變
    動明細申報表核定通知書、資產負債表、課稅資料歸戶清單
    、92年度營利事業所得稅結算及91年度未分配盈餘申報書、
    各類所得扣繳暨免扣繳憑單申報書、92年度出售及報廢資產
    明細、92年度股東可扣抵稅額帳戶變動明細申報表、國防部
    中山科學研究院收據、創業投資事業股東投資抵減證明書、
    92年度依促進產業升級條例申報減免稅額通報單、研究發展
    及人才培訓支出適用投資抵減通報表、原始認股或應募原重
    要科技事業、原重要投資事業、原創業投資事業或新興重要
    策略性產業及其他之股東投資抵減稅額明細表、原告92年度
    查核簽證申報書、研發計畫契約書、1,4Bis benzene之新製
    程開發計畫書、研發計畫研究報告（原告與中山科學研究院
    化學研究所合作案第一次工作報告、第二次工作報告、第三
    次工作報告）、損益及稅額計算表、資產負債表、營業成本
    明細表、其他費用明細表、製造費用明細表、總分支機構申
    報營業稅銷售額明細表、已申報扣抵進項稅額之憑證及進口
    免稅貨物金額統計表、所得稅法規定有列支限額之項目標準
    計算表、各類收益扣繳稅額、可扣抵稅額與申報金額調節表
    、最高行政法院90年度判字第1147號判決、申報書歷史資料
    查詢作業、營所稅審查案件流向查詢、系爭年度被告簽呈及
    選案查核工作計畫等件分別附原處分卷、訴願卷及本院卷可
    稽，為可確認之事實。
六、歸納兩造之上述主張，本件爭執之重點厥為：稅捐稽徵法第
    48條之1 所稱進行調查之日應如何認定？原告是否已於調查
    基準日前補繳稅款？得否主張適用稅捐稽徵法第48條之1 免
    罰規定？被告所核處罰鍰有無違誤？茲分述如下：
（一）按「納稅義務人自動向稅捐稽徵機關補報並補繳所漏稅款
      者，凡屬未經檢舉、未經稽徵機關或財政部指定之調查人
      員進行調查之案件，左列之處罰一律免除；其涉及刑事責
      任者，並得免除其刑：…二、各稅法所定關於逃漏稅之處
      罰。」固為稅捐稽徵法第48條之1 第1 項第2 款所明定。
      然該條之立法目的，在鼓勵納稅義務人能在未經檢舉或未
      經調查前，自動向稽徵機關補繳所漏稅捐，以落實誠實申
      報之立法政策，並節省稅捐稽徵機關調查過程之勞費，故
      該規定第1 項所稱「稽徵機關或財政部指定之調查人員進
      行調查之案件」，係指各稅捐稽徵機關或財政部指定之調
      查人員已察覺納稅義務人有可疑違章事實，並進行調查者
      而言，自不以調查程序之發動有無對外宣示或公布為要件
      甚明。次按，營利事業所得稅結算申報書面審核案件抽查
      要點第3 點規定：「下列經稽徵機關書面審核核定之營利
      事業所得稅結算申報案件，應列入抽查範圍：（一）會計
      師查核簽證申報案件，經書面審核核定者。（二）申報所
      得額達各該業所得額標準，經書面審核核定後發現有匿報
      、短報或漏報所得額情事者。（三）其他依有關法令規定
      ，經書面審核核定者。」第4 點規定：「稽徵機關應就每
      年書面審核核定之案件，採隨機選樣方式抽查，抽查比率
      由稽徵機關首長視人力及案件數量自行決定。其屬會計師
      查核簽證申報案件，簽證品質優良者，得降低其抽查比率
      或免予抽查。下列案件得優先列入抽查：…（四）經書面
      審核發現申報異常或涉嫌違章情節重大者。…」又財政部
      80年8 月16日臺財稅第801253598 號函檢發之稅捐稽徵法
      第48條之1 所稱進行調查之作業步驟及基準日之認定原則
      ：「…各稅－列選案件、個案調查案件、其他涉嫌漏稅案
      件、臨時交辦調查案件：一、稽徵機關單位主管應視經辦
      人員每人每日可辦理件數，分批交查簽收。二、經辦人員
      應於交查簽收當日立即進行函查、調卷、調閱相關資料或
      其他相同作為，並應詳予記錄以資查考，藉昭公信。三、
      進行調查之作為有數個時，以最先作為之日為調查基準日
      。四、調查基準日以前補報並補繳或核定之日以後，就核
      定內容以外補報並補繳者，適用自動補報並補繳免罰之規
      定。」係財政部本於稅捐稽徵中央主管機關職權，為執行
      稅捐稽徵法第48條之1 有關進行調查之作業步驟及基準日
      認定所為之技術性補充規定，俾使所屬公務員或下級機關
      所屬公務員於執行時有所依循，既未於法律規定之外另行
      創設新的權利義務，增加人民之負擔，亦未牴觸憲法或法
      律，自應於所解釋法律生效之日起，適用於與此有關之未
      確定案件。經查，原告於93年5 月28日辦理91年度未分配
      盈餘之申報，經被告查核發現有代號04「申報當年度減免
      所得額不等於核定當年度減免所得額，且差距大於5,000
      者」、06「申報扣除核定虧損額不等於核定扣除核定虧損
      額，且差距大於5,000 者」、08「申報金額不等於當年度
      損益結算申報核定檔第『98欄』（負值）＋『101 欄』（
      負值）等欄項核定金額，且差額逾5,000 者」、26「申報
      特別盈餘公積不等於0 ，且大於100,000 元者」、29「申
      報分配股利淨額不等於歸戶彙總金額，且差距大於100,00
      0 元者」等異常現象，乃將之列入優先抽查對象，並於94
      年5 月18日選案派查，94年5 月24日調閱91年度營利事業
      所得稅申報書及核定資料查核，分別有91年度未分配盈餘
      調整數額計算表（參見原處分卷第300 頁）、未分配盈餘
      申報書退查原因及異常代號明細表（參見原處分卷第318
      頁至第319 頁）、申報書歷史資料查詢作業（參見本院卷
      第50頁至第51頁）附卷可稽。本件既屬列選案件，參酌上
      開財政部80年8 月16日臺財稅第801253 598號函令意旨，
      本件即應以被告於94年5 月24日之調案日為調查基準日，
      然原告迄至94年8 月19日始申請更正，即與稅捐稽徵法第
      48條之1 自動補報免罰之規定不合，難謂有免罰規定之適
      用。因此原告認定本件為「執行第四十八條之一進行調查
      之作業步驟及基準日之認定原則」所稱之營利事業所得稅
      未列選之查帳案件及擴大書面審核案件，主張本件調查基
      準日應以進行派查發現異常後發函通知營利事業接受調查
      之日為準；原告於94年8 月19日發函更正並自動補繳所漏
      稅額前，原告均未曾收受稽徵機關或財政部通知限期提供
      帳簿憑證等相資料接受調查之函件，是本件調查基準日即
      未開始，原告於調查基準日前自動向稽徵機關補報並補繳
      所漏稅款自應有稅捐稽徵法第48條之1 免罰法律效果之適
      用云云，即非可採。
（二）另按，「營利事業應於其各該所得年度辦理結算申報之次
      年五月一日起至五月三十一日止，就第六十六條之九第二
      項規定計算之未分配盈餘填具申報書，向該管稽徵機關申
      報，並計算應加徵之稅額，於申報前自行繳納。其經計算
      之未分配盈餘為零或負數者，仍應辦理申報。」「營利事
      業已依第一百零二條之二規定辦理申報，但有漏報或短報
      未分配盈餘者，處以所漏稅額一倍以下之罰鍰。」行為時
      所得稅法第102 條之2 第1 項及第110 條之2 第1 項復規
      定甚明。又稅捐主管機關財政部為使辦理裁罰機關對違章
      案件之裁罰金額或倍數有一客觀之標準可資參考，乃於81
      年8 月23日頒訂稅務違章案件裁罰金額或倍數參考表，上
      開裁罰金額或倍數參考表，分別就稅捐稽徵法、綜合所得
      稅、營利事業所得稅、貨物稅、菸酒稅、營業稅等稅務違
      章案件之不同情節，訂定不同之處罰額度，復就行為人是
      否已補繳稅款、以書面或於談話筆（紀）錄中承認違章事
      實及何時承認；短漏報所得是否屬已填報扣免繳憑單、股
      利憑單及緩課股票轉讓所得申報憑單之所得等分別作為可
      否減輕處罰之事由，其除作原則性或一般性裁量基準外，
      另有例外情形之裁量基準，與法律授權目的尚無牴觸。從
      而，行為時之稅務違章案件裁罰金額或倍數參考表有關「
      綜合所得稅稅目第110 條之2 第1 項」部分：「…二、漏
      稅額超過新臺幣五萬元者：處所漏稅額０˙五倍之罰鍰。
      但於裁罰處分核定前，以書面或於談話筆（紀）錄中承認
      違章事實，並願意繳清稅款及罰鍰者，處所漏稅額０˙四
      倍之罰鍰。」自得作為稅捐稽徵機關裁處之依據，並無疑
      義。本件原告原已依規定辦理91年度未分配盈餘申報，但
      竟漏報上開未分配盈餘168,538,588 元（計算式：全部核
      定未分配盈餘金額499,603,485 －申報未分配盈餘金額33
      1,064,897 ＝168,538,588 ），其有違反上開所得稅法第
      110 條之2 第1 項之客觀行為，至屬灼然。而上開土地交
      易所得並非小額，原告不能謂為不知，其有漏報本件未分
      配盈餘之故意或過失，亦甚明顯。依司法院第275 號解釋
      ：「人民違反法律上之義務而應受行政罰之行為，法律無
      特別規定時，雖不以出於故意為必要，仍須以過失為其責
      任條件。」本件原告違反所得稅法第110 條之2 第1 項之
      行為，自應加以處罰。從而，被告參酌上情，按其漏稅額
      16,853,859元處0.5 倍罰鍰計8,426,900 元，經核既未逾
      越法定裁量範圍，且無與法律授權目的相違或出於不相關
      動機之裁量濫用，亦無消極不行使裁量權之裁量怠惰等情
      事，自難謂為不法。
七、綜上所述，原處分以原告漏報91年度之未分配盈餘，事證明
    確，乃維持初查之結果，其認事用法並無違誤，訴願決定就
    此部分遞予維持，亦無不合，原告徒執前詞，訴請撤銷原處
    分及訴願決定，為無理由，應予駁回。
八、兩造其餘陳述於判決結果不生影響，無庸一一論列，併予敘
    明。
據上論結，本件原告之訴為無理由，爰依行政訴訟法第98條第1
項前段，判決如主文。
中　　華　　民　　國　　96　　年　 　8　　月　 21  　 日
                  第一庭審判長 法  官　王立杰
                               法  官　周玫芳
                               法  官　劉錫賢
上為正本係照原本作成。
如不服本判決，應於送達後20日內向本院提出上訴狀並表明上訴
理由，如於本判決宣示後送達前提起上訴者，應於判決送達後20
日內補提上訴理由書(須按他造人數附繕本)。
中　　華　　民　　國　　96　　年　 　8　　月　 21  　 日
                               書記官  林佳蘋
